臺灣臺中地方法院刑事判決　　　　　　100年度交訴字第301號
公　訴　人　臺灣臺中地方法院檢察署檢察官
被　　　告　李孟蓁
上列被告因肇事逃逸罪案件，經檢察官提起公訴（100年度偵字
第6470號），本院判決如下：
    主    文
李孟蓁犯肇事致人傷害逃逸罪，處有期徒刑陸月，如易科罰金，
以新臺幣壹仟元折算壹日。
    事  實
一、李孟蓁於民國99年12月16日20時19分許，駕駛車牌號碼ZU-7
    778號自小客車，沿臺中市○區○○路由東往西方向行駛於
    快車道上，在途經民權路與自由路交岔路口前，向右變換至
    慢車道，欲右轉自由路，本應注意汽車在同向二車道以上之
    道路變換車道時，應讓直行車先行，並注意安全距離，而依
    當時情形又無不能注意之情事，竟疏於注意及此，於未注意
    讓直行車先行及注意安全距離之情況下，貿然自快車道變換
    至慢車道，適有邱于泯騎乘車牌號碼K3T─596號重型機車，
    沿民權路慢車道同向直行，見狀煞避不及，致其機車左側後
    照鏡及左側車身與李孟蓁所駕前揭自小客車右側車身發生擦
    撞，邱于泯因而人車倒地，並受有頭部外傷併上排牙齒多顆
    斷裂、左膝深擦挫傷及左手擦傷等傷害（過失傷害部分經邱
    于泯撤回告訴，業由檢察官為不起訴之處分）。李孟蓁明知
    其已駕車肇事致人受傷，竟未留在現場釐清肇事責任及對邱
    于泯為必要之救護措施，亦未留下姓名、電話等聯絡資料，
    基於肇事逃逸之犯意，駕車逃離現場，嗣經警據報調閱路口
    監視畫面後，循線查獲。
二、案經臺中市政府警察局第一分局報告臺灣臺中地方法院檢察
    署檢察官偵查起訴。
    理    由
一、關於證據能力部分：
(一)按被告以外之人於審判外之言詞或書面陳述，除法律有規定
    者外，不得作為證據，刑事訴訟法第159條第1項定有明文，
    此即學理上所稱「傳聞證據排除法則」。又被告以外之人於
    審判外之陳述，雖不符同法第159條之1至第159條之4之規定
    ，而經當事人於審判程序同意作為證據，法院審酌該言詞陳
    述或書面陳述作成時之情況，認為適當者，亦得為證據。當
    事人、代理人或辯護人於法院調查證據時，知有第159條第1
    項不得為證據之情形，而未於言詞辯論終結前聲明異議者，
    視為有前項之同意，此則據同法第159條之5規定甚明。鑒於
    採用傳聞證據排除法則重要理由之一，係因傳聞證據未經當
    事人之反詰問予以覈實，若當事人願放棄對原供述人之反對
    詰問時，原則上即可承認該傳聞證據之證據能力。而揆諸我
    國刑事訴訟法第159條之5之立法理由，除參照前述傳聞證據
    排除法則之基本法理外，亦參考日本刑事訴訟法第326條之
    立法例，查日本刑事審判實務之運作，有關檢察官及被告均
    同意作為證據之傳聞書面材料或陳述，可直接援引該國刑事
    訴訟法第326條作為傳聞例外之法律依據，僅在檢察官與被
    告或其辯護人不同意之情況下，乃須根據其他傳聞例外規定
    ，俾以斟酌該等傳聞書面材料或陳述是否具有證據能力，在
    當事人間無爭執之案件中，傳聞證據基本上均可依據前引規
    定提出於法院使用。據此，我國刑事訴訟法第159條之5之適
    用應可作同上之解釋。本件被告就本件判決所引之被告以外
    之人於審判外之陳述，已於本院行準備程序時表明同意作為
    證據，而本院審酌上開傳聞證據作成時之情況，核無違法取
    證及證明力明顯過低之瑕疵，為證明犯罪事實所必要，亦認
    為以之作為證據為適當，根據上開規定及說明，作為本件判
    決認定被告犯罪事實之被告以外之人於審判外陳述是否屬於
    傳聞之例外，無庸先行考量刑事訴訟法第159條之1第2項、
    第159條之2、第159條之3等規定，得逕依同法第159條之5規
    定作為證據。
(二)卷附現場照片7張、車損照片17張及監視器錄影畫面翻拍照
    片4張（詳警卷第47至73頁）均係以機械之方式所留存之影
    像，並非依憑人之記憶再加以轉述而得，並非供述證據，並
    無傳聞法則之適用，此外，復無證據證明有何偽造、變造或
    違法取得情事，且均與本件肇事逃逸事實具有關聯性，各該
    照片均有證據能力。
二、實體方面：
(一)訊據被告李孟蓁固坦承有駕駛上開自小客車於前揭時間行經
    前揭地點，並不慎與被害人邱于泯所騎乘機車發生擦撞，致
    被害人受有上開傷害，惟否認有肇事逃逸犯行，辯稱：伊當
    時不知有肇事，後視鏡雖有動一下，伊看後視鏡沒有東西，
    才離開，且當天下雨云云。經查：
  (1)被告與被害人邱于泯於上開時、地發生車禍，致被害人受有
    頭部外傷併上排牙齒多顆斷裂、左膝深擦挫傷及左手擦傷等
    傷害乙節，業經被告自承在卷，且據證人即被害人邱于泯及
    證人即於案發時記下被告部分車號之路人陳博璿分於警詢、
    偵查及本院審理時證述綦詳（詳警卷第13-19、21-23、29-3
    1頁、偵卷第19、35頁、本院卷第24-28頁），並有車牌號碼
    ZU-7778號車輛詳細資料報表、衛生署台中醫院99年12月23
    日診斷證明書、臺中市政府警察局第一分局道路交通事故現
    場圖及道路交通事故調查報告表(一)(二)、現場照片7張、
    車損照片17張及監視器錄影畫面翻拍照片4張（詳警卷第37
    、39、41 -45、47-69、71-73頁）在卷可佐。
  (2)又被告於車禍發生後，並未留在現場等候員警到場釐清肇事
    責任，亦未詢問被害人需否送醫診治，即行離開現場等情，
    業據證人即被害人邱于泯於本院審理證稱：當日伊駕車行駛
    民權路右側慢車道，欲直行通過民權路與自由路口，突有車
    子壓過來，伊機車左側後照鏡遭被告車輛右側後照鏡擦撞，
    因被告車輛向右轉，伊機車車座左側下方有與被告車輛右側
    車門摩擦，擦撞後，伊人與機車分開而跌到地上，人好像翻
    滾了一下，車子好像往前滑行，伊站立起來後，與車子有一
    段距離，被告則在自由路口停了一下，被告車輛車頭稍微向
    右偏，尚未完全轉過去，伊認為被告應該會下車，但被告隨
    即右轉自由路離開，亦未搖下車窗詢問伊狀況；車禍發生時
    ，車流量不大，亦未下雨等語（詳本院卷第24-26頁）；證
    人陳博璿於本院審理時證稱：99年12月16日20時許，伊下班
    徒步欲回租屋處，當時伊在事故地點對面的台中商銀騎樓下
    ，因聽見機車刮地往前滑行之異常聲音，轉頭看見右後方車
    道發生事故，當時見一輛自小客車距機車最近，自機車旁往
    前行駛至路口轉角停了約幾秒後駛離，自小客車之駕駛並未
    詢問機車騎士狀況，被告停車至機車倒地位置，中間並無大
    型遮蔽物，當日天氣很冷，但並未下雨，伊記下肇事車輛部
    分車牌號碼，並到對面車道探視機車騎士等語明確（詳本院
    卷第26頁背面至28頁背面）。被告亦自承：伊聽到右後照鏡
    「扣」一聲，有踩煞車，瞄一下後視鏡後就走了等語（詳本
    院卷第30頁）。則被告有於前揭時、地與被害人發生車禍，
    致被害人受有前揭傷害，而被告並未留在案發現場等候員警
    到場處理，亦未將被害人送醫治療，即先行離開現場之事實
    ，堪予認定。
  (3)被告雖以前詞置辯，然被害人因本件車禍而受有頭部外傷併
    上排牙齒多顆斷裂、左膝深擦挫傷及左手擦傷等傷害，傷勢
    非輕，且車禍時被害人之機車除左側後照鏡遭被告車輛右側
    後照鏡擦撞外，機車車座左側下方亦與被告車輛右側車門高
    度約55公分處發生摩擦，除據證人邱于泯證述如前，亦有與
    所證相符之車損及比對車損位置照片附卷可佐（詳本院卷第
    53-69頁），復依臺中市政府警察局第一分局繪製之道路交
    通事故現場圖所示，被害人機車於擦撞後尚滑行約14.2公尺
    距離，故當時在距離事故現場10餘公尺之對面台中商銀騎樓
    行走之證人陳博璿係因聽見機車遭撞後滑行之刮地聲響而得
    知發生車禍等客觀情狀觀之，可知本件車禍擦撞情況並非輕
    微，被害人機車滑行時發出之刮地聲響亦甚為明顯，被告為
    駕駛肇事車輛之人，當能因兩車摩擦及聽聞機車刮地聲音而
    知悉肇事情事，自應停車探知究竟。尤其，被告自承駕駛汽
    車已7年之久（詳偵卷第19頁），於本院亦供承：當時有聽
    到右後照鏡「扣」一聲，有踩煞車等語（詳本院卷第30頁）
    ，理應明瞭後照鏡於車輛行進中發出聲響，係因與他車發生
    擦撞所致，而機車刮地滑行之聲音必定較後照鏡之聲響為大
    ，被告當時既能聽到其後照鏡所發出之聲響，豈可能未聽到
    顯然更大之機車刮地聲，亦不致於毫無所悉；被告於車禍發
    生後，仍在前行不遠之路口停車數秒，所駕車輛與被害人機
    車間復無遮蔽物阻擋視線，亦如前述，當時應係已察覺所駕
    車輛與被害人機車發生擦撞並致被害人倒地而受傷之事實，
    惟因心虛或憚於面對肇事責任而逕行駛離。故被告所辯，無
    非卸責之詞，不足採信。
  (4)按刑法第185條之4之肇事致人死傷逃逸罪，以處罰肇事後逃
    逸之駕駛人為目的，俾促使駕駛人於肇事後能對被害人即時
    救護，減少死傷，是該罪之成立祇以行為人有駕駛動力交通
    工具肇事，致人死傷而逃逸之事實為已足，至行為人之肇事
    有否過失，則非所問（最高法院92年度臺上字第4468號判決
    意旨參照），且嗣後是否受刑事訴追及已否與被害人達成民
    事和解，賠償損失，對其應受處罰乙節，並不生影響，職是
    之故，汽機車駕駛人駕駛汽機車肇事，不論其責任之歸屬為
    何，即有義務留在肇事現場，採取救護或其他必要措施，並
    向警察機關報告，以維護他人之生命與其他用路人之交通安
    全。本件被告駕駛車輛與被害人騎乘之機車發生擦撞，致被
    害人受有傷害，已如前述，竟未採取救護、報警處理或為其
    他必要措施，即逕行駕車離去，嗣為警依證人陳博璿提供之
    車牌號碼及監視器錄影畫面翻拍照片查獲，其肇事逃逸行為
    ，已甚灼然，應堪認定。
  (5)綜上所述，本件事證明確，被告前揭犯行，已堪認定，應予
    依法論科。
(二)論罪科刑理由：
    核被告所為，係犯刑法第185條之4之肇事逃逸罪。爰審酌被
    告駕駛車輛與被害人發生事故後，即駕車離開，置被害人於
    不顧，且未為必要救助，對被害人生命、身體造成相當程度
    之危害，漠視他人人身安全，行為實屬可議，惟念及被告於
    肇事後，已就被害人受有傷害部分，與被害人達成和解，並
    經被害人於偵查中撤回告訴在卷，有詢問筆錄及100年4月18
    日和解書（詳偵卷第35-37頁）在卷可參，另被害人於本院
    亦表示就被告肇事逃逸部分，願原諒被告（詳本院卷第29頁
    ）等一切情狀，量處如主文所示之刑，並諭知易科罰金之折
    算標準。
據上論斷，應依刑事訴訟法第299條第1項前段，刑法第185條之4
、第41條第1項前段，判決如主文。
本案經檢察官柯學航到庭執行職務。
中    華    民    國   100    年    10    月    11    日
              刑事第十五庭  審判長法  官  林美玲
                                  法  官  鍾貴堯
                                  法  官  李  蓓
以上正本證明與原本無異。
如不服本判決應於收受送達後10日內向本院提出上訴書狀，並應
敘述具體理由；其未敘述上訴理由者，應於上訴期間屆滿後20日
內向本院補提理由書（均須按他造當事人之人數附繕本）「切勿
逕送上級法院」。
                                  書記官  何惠文
中    華    民    國   100    年    10    月    11    日
附錄論罪科刑法條
刑法第185條之4
駕駛動力交通工具肇事，致人死傷而逃逸者，處 6 月以上 5 年
以下有期徒刑。